臺灣板橋地方法院刑事判決　　　　　　　99年度訴字第3589號
公　訴　人　臺灣板橋地方法院檢察署檢察官
被　　　告　邱世傑
選任辯護人　廖年盛律師
上列被告因違反毒品防制條例案件，經檢察官提起公訴（99年度
偵字第20632 號），本院判決如下：
    主  文
邱世傑販賣第一級毒品，處有期徒刑柒年玖月，扣案之行動電話
壹支（序號：000000000000000號，含0000
000000號行動電話門號SIM 卡壹張）沒收之，未扣案之販
賣第一級毒品所得財物現金新臺幣壹仟元沒收，如全部或一部不
能沒收時，以其財產抵償之；又販賣第一級毒品，處有期徒刑柒
年拾壹月，扣案之行動電話壹支（序號：0000000000
00000號，含0000000000號行動電話門號SIM 卡
壹張）沒收之，未扣案之販賣第一級毒品所得財物現金新臺幣參
仟元沒收，如全部或一部不能沒收時，以其財產抵償之；又販賣
第一級毒品，處有期徒刑柒年拾月，扣案之行動電話壹支（序號
：000000000000000號，含000000000
0號行動電話門號SIM 卡壹張）沒收之，未扣案之販賣第一級毒
品所得財物現金新臺幣貳仟元沒收，如全部或一部不能沒收時，
以其財產抵償之。應執行有期徒刑拾伍年貳月，扣案之行動電話
壹支（序號：000000000000000號，含0000
000000號行動電話門號SIM 卡壹張）沒收之，未扣案之販
賣第一級毒品所得財物現金新臺幣共陸仟元沒收，如全部或一部
不能沒收時，以其財產抵償之。
    事  實
一、邱世傑綽號「阿傑」明知海洛因係毒品危害防制條例第2條
    第2 項第1 款所定之第一級毒品，不得販賣，竟分別基於販
    賣海洛因牟利之犯意，分別為下列犯行：
（一）於民國99年6 月28日14時許，邱世傑以其所有門號000000
      0000號行動電話作為聯絡工具，在臺北市○○路與延壽街
      路口，以新臺幣（下同）1,000 元之價格，販賣數量約0.
      15公克之海洛因與綽號「祥哥」之葉世祥，並收受1,000
      元之款項而從中賺取利潤。
（二）於99年6 月30日下午某時許，邱世傑以其所有門號000000
      0000號行動電話作為聯絡工具，在其不知情之女友林羿
      （所涉販賣毒品部分，另由臺灣板橋地方法院檢察署檢察
      官為不起訴處分）位於臺北縣板橋市（現改制為新北市板
      橋區○○○○街工作室內，將包裝好之海洛因1 包（重量
      約0.45公克）交與林羿，委由林羿於同日20時許，在
      上址工作室內，將該海洛因1 包交付與綽號「小華」之洪
      紹萍，並代為收取3,000 元款項之方式，販賣海洛因與洪
      紹萍1 次而從中賺取利潤。
（三）於99年7 月1 日下午某時許，邱世傑以其所有門號000000
      0000號行動電話作為聯絡工具，在臺北市○○路與延壽街
      路口，以2,000 元之價格，販賣數量約0.3 公克之海洛因
      與葉世祥，並收受2,000 元之款項而從中賺取利潤。
（四）嗣於99年7 月22日21時許，在邱世傑位於新北市○○區○
      ○街3 巷2 號2 樓住處內為警查獲，並扣得邱世傑所有供
      上開犯行所用之手機1 支（序號：000000000000000 號，
      含0000000000號行動電話門號SIM 卡1 張），而查悉上情
      。
二、案經臺北縣政府（現改制為新北市政府）警察局海山分局移
    送臺灣板橋地方法院檢察署檢察官偵查起訴。
    理  由
一、證據能力部分：
（一）證人葉世祥、洪紹萍及林羿於偵查中已於供前具結，且
      檢察官訊問並無違背程序規定，以該供述作成之客觀條件
      及環境，並無顯不可信之情況，且被告邱世傑及其辯護人
      均捨棄而不行使對上開證人之詰問權，上開證人於偵查中
      之證詞復經本院於審理期日提示予被告並告以要旨，履踐
      合法證據調查程序，是上開證人於偵查中之證詞，自均具
      有證據能力而得採為本案證據使用。
（二）本案偵辦員警對門號0000000000號於99年6 月18日上午10
      時起至同年7 月17日上午10時止實施監聽錄音，已依法取
      得本院核發之通訊監察書，有本院99聲監字第525 號通訊
      監察書、電話附表在卷可憑。又被告亦坦認門號00000000
      00號為其所持用行動電話之門號，而被告與證人葉世祥及
      洪紹萍於監聽過程透露犯罪行為之陳述，係出於其之自由
      意思，自可採信，且監聽錄得之錄音，係憑機械力照錄，
      未經人為操作，復未伴有個人主觀意見在內，應有證據能
      力；而將監聽之內容製作成譯文，乃將上開具有證據能力
      之監聽錄音內容具體轉換為文字紀錄，被告與辯護人亦同
      意通訊監察譯文具有證據能力，且未於言詞辯論終結前聲
      明異議，再經本院審酌通訊監察譯文並無證據顯示存有詐
      偽或虛飾之不適當情事，應有證據能力。
二、上揭事實，業據被告於警詢、偵查及本院審理時均坦承不諱
    ，核與證人林羿、葉世祥及洪紹萍於偵查中證述之情節相
    符，並有被告所使用門號0000000000號行動電話分別與證人
    葉世祥所使用門號0000000000號行動電話及證人洪紹萍所使
    用門號0000000000號行動電話之監聽譯文在卷可稽，復有扣
    案手機1 支（序號：000000000000000 號，含0000000000行
    動電話門號SIM 卡1 張）可佐，又凡為販賣之不法行為者，
    苟無利可圖，應無甘冒持有毒品遭查獲之極大風險，且支出
    交通成本而親送或指使他人轉交之可能，是被告販入之價格
    必較售出之價格低廉，而有從中賺取買賣差價牟利之意圖及
    事實，應屬符合論理法則且不違背社會通常經驗之合理判斷
    。是被告販賣海洛因與證人葉世祥及邱紹萍，有從中賺取差
    價牟利之營利意圖，應屬灼然，足認被告已實行販賣毒品之
    犯罪構成要件行為，被告之自白與事實相符，本案事證明確
    ，被告犯行堪以認定，應依法論科。
三、核被告所為，均係犯毒品危害防制條例第4 條第1 項之販賣
    第一級毒品罪。被告於販賣前持有海洛因之低度行為，為販
    賣之高度行為所吸收，不另論罪。又被告就犯罪事實（二）
    部分，利用不知情之林羿轉交海洛因並代為收取對價以遂
    行其販賣海洛因犯行，為間接正犯。被告3 次販賣海洛因之
    犯行，犯意各別、行為互殊，應予分論併罰。又被告就上開
    所犯毒品危害防制條例第4 條之各罪，於偵查及審判中均自
    白，依同法第17條第2 項規定均減輕其刑。按同為販賣第一
    級毒品之人，其原因動機不一，犯罪情節未必盡同，或有大
    盤毒梟者，亦有中、小盤之分，甚或僅止於吸毒者友儕間為
    求互通有無之有償轉讓者亦有之，其販賣行為所造成危害社
    會之程度自屬有異，法律科處此類犯罪，所設販賣第一級毒
    品之法定最低本刑卻同為「死刑或無期徒刑」，不可謂不重
    。於此情形，倘依其情狀處以有期徒刑，即足以懲儆，並可
    達防衛社會之目的者，自非不可依客觀之犯行與主觀之惡性
    二者加以考量其情狀，是否有可憫恕之處，適用刑法第59條
    之規定酌量減輕其刑，期使個案裁判之量刑，能斟酌至當，
    符合比例原則；查被告所販賣海洛因之數量非鉅量，與大宗
    走私或利用幫派組織結構販賣者相較，對社會之危害稍低，
    被告應僅意在吸毒者間彼此互通有無，並賺取其中些微差價
    ，對社會造成之危害尚無從與組織型毒販相提並論，倘一律
    論處毒品危害防制條例第4 條第1 項之法定本刑死刑或無期
    徒刑，不免過苛，故認其等各次犯罪情狀在客觀上均足以引
    起一般人之同情，情節尚堪憫恕，爰均依刑法第59條規定減
    輕其刑，並依法遞減之。另被告雖稱其向新北市政府警察局
    海山分局員警供出毒品來源為真實姓名年籍不詳綽號「文哥
    」之成年男子，並提供警方聯絡「文哥」之電話號碼等語，
    惟查，被告所提供之電話號碼本為警方所監聽中，且由該監
    聽內容得知「文哥」業由其他分局所查獲等情，有本院於10
    0 年2 月11日及同年2 月17日之公務電話紀錄2 紙可參，是
    被告雖供述其毒品上游為「文哥」，然未供出其真實姓名，
    且警方亦未因其供述而查獲「文哥」，自無毒品危害防制條
    例第17條第1 項規定之適用，併此敘明。爰審酌被告前有數
    次施用毒品前科，明知毒品對人體身心健康危害之烈，竟變
    本加厲進而從事販賣毒品犯行，擴大毒品危害範圍，明知刑
    責嚴重仍屢次故意犯罪，實應施以相當之刑罰，以求收矯治
    及社會防衛之效，惟衡及被告犯後自始坦承犯行，顯示對自
    己行為負責、悔過之意，暨其智識程度、犯罪動機、目的、
    犯罪次數、手段、交易金額、家庭狀況及犯後態度等一切情
    狀，分別量處如主文所示之刑，以示儆懲。公訴檢察官各求
    處有期徒刑15年2 月，核屬過重，本院認以量處如主文所示
    之刑為適當，併此敘明。
四、按依毒品危害防制條例第19條第1 項：「犯同條例第四條至
    第九條、第十二條、第十三條或第十四條第一項第二項之罪
    者，其供犯罪所用或因犯罪所得之財物均沒收之，如全部或
    一部不能沒收時，追徵其價額或以其財產抵償之」，係採義
    務沒收主義，故販賣毒品所得之金錢，如能認定確係販賣毒
    品所得之款項，均應宣告沒收，不以當場搜獲扣押者為限（
    最高法院93年臺上字第2670號判決意旨參照），是販賣毒品
    所用之物或所得之金錢，無論已否扣案，即應依法沒收。本
    件被告販賣第一級毒品之所得現金共計6000元，為其販賣上
    揭毒品所得之財物，應各依毒品危害防制條例第19條第1 項
    之規定宣告沒收，如全部或一部不能沒收時，以其財產抵償
    之。又被告遭警查獲時扣得之手機1 支（序號：0000000000
    00000 號，含0000000000行動電話門號SIM 卡1 張），係被
    告所有供其犯本件販賣海洛因犯行所用之物，業據被告於本
    院審理時供述明確，亦應依毒品危害防制條例第19條第1 項
    之規定宣告沒收之。
五、至被告遭警查獲時扣案之甲基安非他命吸食器1 組，據被告
    於本院審理時供稱係其施用甲基安非他命所用之物，而扣案
    之甲基安非他命殘渣袋1 個、海洛因殘渣袋2 個及海洛因注
    射針筒1 支，被告則供稱係洪紹萍施用毒品所剩餘之物品，
    另扣案之毒品分裝袋1 包，則係林羿所有用來裝其耳環之
    物，亦據被告於本院審理時供述在卷，上開物品未經舉證證
    明且無積極證據足資認定與被告本案犯行有關，故均不宜於
    本案併予諭知沒收，附此敘明。
據上論斷，應依刑事訴訟法第299 條第1 項前段，毒品危害防制
條例第4 條第1 項、第17條第2 項、第19條第1 項，刑法第11條
前段、第51條第5 款、第59條，判決如主文。
本案經檢察官張瑞玲到庭執行職務。
中    華    民    國   100    年    3     月    22    日
                  刑事第十六庭  審判長法  官  王偉光
                                      法  官  蘇揚旭
                                      法  官  魏俊明
上列正本證明與原本無異。
如不服本判決，應於判決送達後10日內敘明上訴理由，向本院提
出上訴狀 (應附繕本) ，上訴於臺灣高等法院。其未敘述上訴理
由者，應於上訴期間屆滿後20日內向本院補提理由書「切勿逕送
上級法院」。
                                      書記官  陳香君
中    華    民    國   100    年    3     月    22    日
附錄本案論罪科刑法條全文：
附錄本案所犯法條全文
毒品危害防制條例第4條
製造、運輸、販賣第一級毒品者，處死刑或無期徒刑；處無期徒
刑者，得併科新臺幣 2 千萬元以下罰金。
製造、運輸、販賣第二級毒品者，處無期徒刑或 7 年以上有期
徒刑，得併科新臺幣 1 千萬元以下罰金。
製造、運輸、販賣第三級毒品者，處 5 年以上有期徒刑，得併
科新臺幣 7 百萬元以下罰金。
製造、運輸、販賣第四級毒品者，處 3 年以上 10 年以下有期
徒刑，得併科新臺幣 3 百萬元以下罰金。
製造、運輸、販賣專供製造或施用毒品之器具者，處 1 年以上
7 年以下有期徒刑，得併科新臺幣 1 百萬元以下罰金。
前五項之未遂犯罰之。